## Isrogrogidda Falka (Verb Conjugation)

| **Somali**                                                                                                      | **English**                                                                                             |
|------------------------------------------------------------------------------------------------------------------|---------------------------------------------------------------------------------------------------------|
| Isrogrogidda falku wuxuu ku dhisan yahay fal amarka qofka labaad ee kelida ah (adiga) iyo dadka badan ee labaad (idinka). Labadaas qof ama kooxood oo keliya baana la amri karaa. Isrogrogidda fal amarku wuxuu u qaybsamaa: | Verb conjugation is based on a verb commanding the second (singular) person (you) and many secondary people (you all). Those two people or their groups are the only ones that can be commanded. Verb conjugation is divided into: |
| 1. Fal amar ku dhammaada xaraf shibbane ah, sida: hor, gub, xus, dil, doox, qaad, cab, iwm.                      | 1. A command (verb) ending with a vowel, like: hor (*organize livestock for watering*), gub (*burn*), xus (*commemorate*), dil (*kill*), doox (*stab*), qaad (*take*), cab (*drink*), etc. |
| 2. Fal amarka ku dhammaada shaqal gaaban sida: kari, bogo, qari, qabo, iwm.                                      | 2. A command (verb) that ends with a short vowel like: kari (*cook*), bogo (*finish*), qari (*hide*), qabo (*seize/take*), etc. |
| 3. Fam amar ku dhammaada shaqal dheer, sida: samee, bislee, marsii, cabsii, iwm.                                | 3. A command (verb) that ends with a long vowel like: samee (*do*), bislee (*cook*), marsii (*rub*), cabsii (*scare*), etc. |
| 4. Fal amar ku dhammaada xarfaha “ay” ama “aw” “ow,” sida: weynow, imaw, hay, ray, iwm.                          | 4. A command (verb) that ends with the letters “ay,” “aw,” or “ow” like: weynow (*grow*), imaw (*come*), hay (*hold*), ray (*succeed*), etc. |
